# 非同一控制下一揽子交易形成控制

提问人：wx_5acf1ca80787 时间：2022-11-29 21:50:05
@chenyiwei陈版主您好，现遇见一个实务问题引发一些业务操作困惑，请您指点，谢谢！
上市公司A拟对一公司B进行投资，出发点是看好B公司的业务前景，但目前的状态是尚不能确定最终能持股比例到多少，A与会计师商讨投资的方式、架构，以及账务处理的不同方式（包括考虑评估、审计次数费用的影响）。为便于讨论，我先设置10%+20%+40%=70%进行股权持有。
非同控认定为一揽子 交易非一揽子交易 单体+10%股权按照投出资产的公允价值计量长期股权投资的初始投资成本，不应当作为金融资产。
投出的非货币资产不应做损益，计入其他综合收益，等到购买日转入损益。+10%投资，此时不明确投资意向，分类为FVTPL。初始投初始投 资 即需要即需要 评 估。估。单体+20%股权按照投出资产的公允价值计量长期股权投资的初始投资成本，不应当作为金融资产。
投出的非货币资产不应做损益，计入其他综合收益，等到购买日转入损益。+20%投资，此时综合判断为联营企业，总持股比例变为30%，单体报表改为长期股权投资权益法核算，此此 时 需要需要 评估估 吗 ？？ 还 是可以按照上次 10% 的的 评 估估 结 果持果持 续计 算目前算目前 B 的投的投 资 价价 值 ？？合并+40%股权，形成控股合并，此此 时 需要需要 评 估估。做商誉。+40%投资，形成控股合并，此此 时 是否需要重新 评 估估？？我的疑问是：
1 、表格里面的红色字体，如果认定为一揽子交易，是否仅需要评估一次？
2 、如果认定为非一揽子交易，是否需要评估三次，我感觉仅评估一次后续持续计算不合理。
3 、就目前A公司管理层的态度，虽然是想持有B的控股权，但是对于B的第二次以及第三次投资是有条件的，并非必须，所以我认为可能分类为非一揽子交易可能性较大，您认为这样判断是否有问题。
3 、跳出这个案例，公司的投资事项什么情况下是一定需要评估的呢？我的理解是准则中有要求到“可辨认净资产的公允价值”时、《公司法》中要求的非货币性资产投资、国有资产或者股权的交易，除此之外还有什么吗？
谢谢陈版主！

回答人：chenyiwei
1 、一般认为，认定为一揽子交易的，都是最初即确定了整体目标，各步骤的交易是在该框架下的具体实施步骤，故可以在最初开始时只评估一次。后续步骤中，如果涉及合规性要求必须再评估的，则参与交易各方应协商确定后续评估值与首次评估值之间差异的处理方法。另外，在最终取得控制权的购买日，为了会计处理的需要，如果购买日距离最初评估基准日较远（例如超过一年），则在购买日仍需评估。
2 、如果认定为非一揽子交易，则每次交易都需要进行评估。
3 、要考虑这些条件能否实现，从目前情况看，是否有较大不确定性。如果这个不确定性的影响是实质存在的，则不属于一揽子交易的可能性较大。但另一方面，也可以通过以下信息加以佐证：如果后续条件不满足，A公司是否会退出前面交易中已取得的股权；单就前面步骤来看，该交易单独而言有无商业实质。